臺灣桃園地方法院民事裁定
111年度抗字第106號
抗  告  人  楊維宇  
            程垣隆  
            葉秝榤即葉政溢

            葉豈逢即葉憲維

兼  上四人
送達代收人  呂明義  
相  對  人  張永豐  

上列當事人間支付命令事件，抗告人對於民國111年5月31日本院
111年度促字第846號裁定提起抗告，本院裁定如下：
    主  文
抗告駁回。
抗告費用由抗告人負擔。
    理  由
一、抗告人於原審聲請意旨略以：相對人以每月新臺幣（下同）
    3,000元之租金口頭承租抗告人所共有坐落於桃園市○○段000
    ○000地號土地（下稱系爭土地），及抗告人向桃園市○○○○○○
    地段00地號土地上鐵皮屋結構停車位（下稱系爭停車位），
    惟相對人自民國109年年底起，即未依約給付租金，爰依民
    事訴訟法第508條規定，請求相對人給付積欠之租金36,000
    元暨自111年1月1日起按月給付3,000元等語。
二、原審則以：租賃契約為諾成契約，抗告人稱兩造係口頭成立
    系爭停車契約，雖非法所不許，惟抗告人仍應就兩造已就租
    賃契約必要之點即租賃物與租金互相表示一致，租賃契約已
    成立為相當之證明始可。抗告人固提出租金帳本、催繳存證
    信函等為證，其上雖有記載「車位租金11號、12號，1年（
    優惠1個月）33,000元」，然上開11號、12號車位是否即為
    系爭停車位無從確認，且該租金帳本係抗告人單方記載之私
    文書，未見相對人簽章，無從遽予採信，抗告人復未補強其
    他證據以為釋明，顯然尚未為完足之釋明，於法不合，應予
    駁回。　　　　
三、抗告意旨略以：相對人就抗告人所寄發之催告存證信函即陳
    明相對人承租車位並停放車號000-0000號自小客車，相對人
    並無提出任何異議或否認，原審卻自行推測認定「上開11、
    12號停車位是否即為系爭停車位無從確認」。況且，截至目
    前為止，相對人仍然繼續將AKH-5672號自小客車停放在系爭
    車位上，原審僅以「租金帳本係債權人單方記載之私文書，
    未見債務人簽章」為由，就認定抗告人尚未為完足之釋明，
    顯有誤會。更遑論，原審倘若就兩造間系爭車位是否存有租
    賃關係有疑，大可先自行發函命相對人陳述意見，卻未為之
    ，致有兩造間就系爭車位未存有租賃關係之認定錯誤，實有
    重大誤會，且與最高法院99年度台抗字第798號裁定「債權
    人在督促程序就其所主張之事實毋庸舉證，其債權憑證之有
    無，與應否許可發支付命令無關」之意旨相悖離。又原審所
    提之租金帳本係債權人等內部之記帳資料，並非兩造間之租
    約，本就不可能出具予相對人簽章。該記帳至少顯示出系爭
    11、12號車位自95年起就有租金收入之事實，亦即系爭車位
    有出租且承租人本係有支付租金，此二事實已得確認。另稽
    相對人對於上開催告存證信函並無異議即可佐證，系爭車位
    之承租人就係相對人無誤，原審縱有疑亦應自為調查卻未予
    調查，程序亦未完備。退萬步言，相對人所承租之車位號碼
    縱算不是11、12號停車位，惟僅要相對人有承租車位而未依
    約支付租金，相對人即對抗告人負有租金債務，原審卻以「
    本院無從僅憑其單方主張及所提供有爭執空間之釋明文件，
    即遽予認定兩造間有成立租賃契約及債務人有給付租金之義
    務」為由，而否決相對人對抗告人負有金錢債務，顯有重大
    誤會。再退步言，相對人對抗告人之金錢債務，縱非租金債
    務，惟僅要相對人對抗告人負有金錢債務，原審經抗告人聲
    請支付命令，即應核發支付命令等語。並聲明：㈠原裁定廢
    棄。㈡相對人應給付抗告人36,000元，及自支付命令核發日
    起至清償日止，按週年利率5％計算之利息；及自111年1月1
    日起，按月給付3,000元。
四、按支付命令之聲請，應表明請求之原因事實；支付命令之聲
    請，不合於第508條至第511條之規定，法院應以裁定駁回之
    ；前項裁定，不得聲明不服，民事訴訟法第511條第3款、第
    513條第1項前段、第2項分別定有明文。蓋駁回支付命令聲
    請之裁定，並無確定力，聲請人不妨於補正合法要件後，重
    為支付命令之聲請，或逕行提起訴訟，自無許其聲明不服之
    必要（民事訴訟法第513條立法理由參照）。次按不得抗告
    乃法律所規定，法院不得依職權改變，故不得抗告之裁定，
    不因原裁定正本誤載為得抗告而受影響（最高法院96年度台
    抗字第209 號裁定意旨參照）。
五、經查：
㈠、抗告人聲請對相對人核發支付命令，固據其提出系爭土地第
    一類登記謄本、系爭停車位google背景照片、租金帳本、催
    繳存證信函等為證；惟依抗告人於原審所提之證據資料，尚
    不足以認定兩造間就系爭停車位是否存有租賃關係，且抗告
    人表示兩造間僅有口頭約定，僅以抗告人所提出等自行記載
    之前揭租金帳本，復未能提出租賃契約或釋明租賃關係之資
    料，亦無任何得為即時調查之證據以釋明其與相對人間之租
    賃關係，難認抗告人就其請求之原因事實已盡釋明之責，是
    原裁定駁回其聲請並無違誤。至抗告人雖再執最高法院99年
    度台抗字第798號裁定意旨：「…因債務人依前揭規定對支付
    命令得不附理由提出異議，故債權人在督促程序就其所主張
    之事實毋庸舉證，其債權憑證之有無，與應否許可發支付命
    令無關。」，主張其業已提出證據資料，足認兩造間確有金
    錢債務之關係存在云云。然與上開裁定意旨相符之最高法院
    61年度台抗字第407號判例，業已分別於104年10月20日、10
    5年1月12日，經104年度第16次民事庭會議決議、105年度第
    1次民事庭會議決議，以「民事訴訟法第511條已增訂第2項
    規定，本則判例與該規定不符」為由，決議不再援用，是抗
    告人據此為主張其業已盡釋明之責，洵不可採。綜上，抗告
    人確因未能提出其請求之釋明文件，而不合於民事訴訟法第
    511條第2項之規定。
㈡、實則駁回支付命令聲請之裁定，既不得聲明不服，是原裁定
    雖附記誤載得為抗告，然依前揭說明，自不因上開教示記載
    是否錯誤，而可變更法律之規定（最高法院29年抗字第98號
    、32年抗字第255 號判例意旨參照），故抗告人對不得抗告
    之裁定提起抗告，即非法之所許，應予駁回。
㈢、末應予指明者，乃本件抗告雖因不合法而駁回，惟駁回支付
    命令聲請之裁定既無確定力，抗告人自可於補正合法要件後
    重為支付命令之聲請，附此敘明。
六、據上論結，本件抗告為不合法，爰裁定如主文。 
中　　華　　民　　國　　111 　年　　8 　　月　　30　　日
　          民事第三庭 審判長 法  官  周玉羣
　　　　　　
                              法  官  吳佩玲
　　　　　　　　　　　　　　　
                              法  官  張世聰
正本係照原本作成。　　　　　　　　　　　　　　　
不得再抗告。
中　　華　　民　　國　　111 　年　　8 　　月　　31　　日
                              書記官  張詠昕